【裁判字號】    98,交聲,1386
【裁判日期】    981211
【裁判案由】    違反道路交通管理處罰條例聲明異議
【裁判全文】
臺灣士林地方法院交通事件裁定
                            九十八年度交聲字第一三八六號
原處分機關  交通部公路總局臺北區監理所基隆監理站
受處分人即
異  議  人  甲○○
上列受處分人即異議人因違反道路交通管理處罰條例事件，對於
交通部公路總局臺北區監理所基隆監理站中華民國九十八年十月
三十日所為之處分（原處分案號：基監字第裁四二—Ｃ0000
0000號）聲明異議，本院裁定如下：
    主  文
原處分關於罰鍰部分撤銷。
上開撤銷部分，甲○○不罰。
其餘異議駁回。
    理  由
一、原處分意旨略以：受處分人即異議人甲○○於民國九十七年
    八月四日晚間九時三十五分許，駕駛車牌號碼Ｇ九—一○七
    ○號自用小客車，行經臺北縣汐止市○○街一一○巷二弄二
    十號前，為警攔檢實施呼氣酒精濃度測試，測試值達每公升
    ○‧七八毫克，超過規定標準，為臺北縣政府警察局汐止分
    局社后派出所警員，以受處分人違反道路交通管理處罰條例
    第三十五條第一項第一款之規定製單舉發，嗣經原處分機關
    即交通部公路總局臺北區監理所基隆監理站依道路交通管理
    處罰條例第三十五條第一項第一款、第二十四條第一項第二
    款（原裁決書漏載第一項第二款）及違反道路交通管理事件
    統一裁罰基準表之規定，於九十八年十月三十日以基監字第
    裁四二—Ｃ00000000號裁決書，裁處受處分人罰鍰
    新臺幣（下同）四萬九千五百元、吊扣駕駛執照十二個月，
    並施以道路交通安全講習。
二、異議意旨略以：受處分人因酒後駕車同時違反刑法遭移送，
    經臺灣士林地方法院檢察署檢察官為緩起訴處分，並支付緩
    起訴處分金一萬元及提供八十小時之義務勞務，受處分人業
    已履行完畢，行政機關不得就同一行為再裁罰，請法院減免
    行政罰等語。
三、按汽車駕駛人飲用酒類後其吐氣所含酒精濃度超過每公升○
    ‧二五毫克以上或血液中酒精濃度超過百分之○‧○五以上
    者，不得駕車，道路交通安全規則第一百十四條第二款定有
    明文；又汽車駕駛人，駕駛汽車經測試檢定酒精濃度超過規
    定標準者，處一萬五千元以上六萬元以下罰鍰，並當場移置
    保管車輛及吊扣駕駛執照一年，並應接受道路交通安全講習
    ，道路交通管理處罰條例第三十五條第一項第一款、第二十
    四條第一項第二款分別定有明文。次按九十四年二月五日公
    布，九十五年二月五日施行之行政罰法第二十六條規定：「
    一行為同時觸犯刑事法律及違反行政法上義務規定者，依刑
    事法律處罰之。但其行為應處以其他種類行政罰或得沒入之
    物而未經法院宣告沒收者，亦得裁處之。前項行為如經不起
    訴處分或為無罪、免訴、不受理、不付審理之裁判確定者，
    得依違反行政法上義務規定裁處之。」，其所揭示之所謂「
    一事不二罰」原則，探究其立法目的，無非以一行為同時觸
    犯刑事法律及違反行政法上義務規定時，由於刑罰與行政罰
    同屬不法行為之制裁，而刑罰之懲罰作用較強，依刑事法律
    處罰即足資警惕，實無一事二罰再處行政罰之必要，但罰鍰
    以外之沒入或其他種類行政罰，因兼具維護公共秩序之作用
    ，為達行政目的，行政機關仍得併予裁處。又此所稱「其他
    種類行政罰」，係指違反行政法上之義務應受「裁罰性」之
    「不利處分」而言，依行政罰法第二條規定，應包括限制或
    禁止行為之吊扣證照處分及警告性之講習處分在內。至於刑
    事訴訟法第二百五十三條之一所指之緩起訴處分，係介於起
    訴與微罪職權不起訴間之緩衝設計，而在內容及要件上與依
    刑事訴訟法第二百五十二條所為之不起訴處分均有所不同，
    而檢察官對被告為緩起訴處分時，依刑事訴訟法第二百五十
    三條之二第一項規定對被告所為之指示及課予之負擔，雖非
    刑罰，但對被告迭有敦促反省、財產減少及自由受限之影響
    ，性質上可謂刑事處分，且緩起訴制度雖以特別預防為優先
    考量，但在具體個案決定上，實亦達到一般預防的作用及報
    應理念，基於一行為不二罰原則，受處分人既已就其行為受
    到刑事處分，自不應因同一行為再受到國家之處罰（臺灣高
    等法院暨所屬法院九十六年法律座談會刑事類提案第三十六
    號研討結果參照）。
四、經查：
  (一)受處分人駕駛上開自用小客車於前揭時、地，經測試檢定呼
    氣酒精濃度達每公升○‧七八毫克，超過規定標準，為臺北
    市政府警察局南港分局舊莊派出所警員，以受處分人違反道
    路交通管理處罰條例第三十五條第一項第一款之規定製單舉
    發，嗣經原處分機關裁處受處分人罰鍰四萬九千五百元、吊
    扣駕駛執照十二個月，並施以道路交通安全講習之事實，有
    酒精測定值紀錄表、臺北縣政府警察局北縣警交字第Ｃ00
    000000號舉發違反道路交通管理事件通知單及原處分
    機關基監字第裁四二—Ｃ00000000號裁決書在卷可
    稽。
  (二)受處分人因酒後駕車同時涉犯刑法第一百八十五條之三公共
    危險罪，經臺灣士林地方法院檢察署檢察官於九十七年九月
    八日以九十七年度偵字第一一○三○號為緩起訴處分，緩起
    訴期間為一年，並應於緩起訴處分確定後六個月內向國庫支
    付緩起訴處分金一萬元及向臺灣士林地方法院檢察署指定之
    公益團體、地方自治團體或社區提供八十小時之義務勞務，
    ，嗣經臺灣高等法院檢察署檢察長於九十七年十月六日以九
    十七年度上職議字第一一一五五號駁回再議，受處分人業於
    九十七年十一月十四日向國庫支付一萬元，並自同日起迄九
    十八年二月八日止履行義務勞務八十小時完畢，該緩起訴處
    分於九十八年十月五日期滿未經撤銷等情，亦有各該處分書
    、臺灣士林地方法院檢察署檢察官執行緩起訴處分命令通知
    書、臺灣士林地方法院檢察署收據、義務勞務工作日誌及臺
    灣高等法院被告前案記錄表附卷足憑，揆諸前揭規定及說明
    ，其支付緩起訴處分金及提供義務勞務，固非刑法所定刑罰
    之種類，然已對受處分人之名譽、心理產生相當制約，並影
    響其自由等權利，已產生實質刑罰效果，應實質該當行政罰
    法第二十六條第一項之「依刑事法律」之處罰效果，而非不
    起訴處分甚明，準此，原處分機關依法自不得再對受處分人
    依道路交通管理處罰條例第三十五條第一項第一款規定裁處
    罰鍰。至九十四年十二月二十八日修正公布，九十五年七月
    一日施行之道路交通管理處罰條例第三十五條第八款固明定
    ：「前項汽車駕駛人，經裁判確定處以罰金低於本條例第九
    十二條第三項所定最低罰鍰基準規定者，應依本條例裁決繳
    納不足最低罰鍰之部分。」，以及違反道路交通管理事件統
    一裁罰基準及處理細則第二條所定「違反道路交通管理事件
    統一裁罰基準表」，即「汽車駕駛人駕駛汽車，飲酒後其吐
    氣所含酒精成份超過每公升○‧五五毫克以上，應處最低罰
    鍰四萬九千五百元；同時違反刑事法律者，經裁判確定處以
    罰金低於本條例第九十二條第三項所定最低罰緩基準規定者
    ，應依本條例裁決繳納不足最低罰鍰之部分。」等相關規定
    ，故倘駕駛人所支付之緩起訴處分金，未達道路交通管理處
    罰條例第九十二條第三項所定最低罰鍰基準規定者，仍須補
    繳不足最低罰鍰之部分，始為適法，惟本件緩起訴處分除命
    受處分人支付緩起訴處分金外，尚需提供義務勞務，而義務
    勞務並無比較基準，故不生道路交通管理處罰條例第三十五
    條第八款補繳罰金不足最低罰鍰之差額問題，是原處分機關
    裁處受處分人罰鍰四萬九千五百元部分，有違一事不二罰之
    原則，難謂適法。
  (三)另原處分機關裁處吊扣駕駛執照十二個月，並施以道路交通
    安全講習部分，依前揭行政罰法第二十六條之立法理由，此
    乃屬於罰鍰以外之其他種類行政罰，因兼具維護公共秩序之
    作用，為達行政目的，行政機關仍得併予裁處，原處分機關
    關於此部分之裁處，於法自無不合。
五、綜上所述，原處分關於罰鍰部分尚有未洽，受處分人就此部
    分聲明異議，非無理由，自應由本院將此部分撤銷，並諭知
    受處分人不罰；至原處分關於吊扣駕駛執照及接受道路交通
    安全講習部分，因屬行政罰法第二十六條第一項但書所稱之
    「其他種類行政罰」，原處分機關仍得依法予以裁處，此部
    分受處分人聲明異議，為無理由，應予駁回。
據上論斷，應依道路交通管理處罰條例第八十七條第二項，道路
交通案件處理辦法第二十條前段，裁定如主文。
中    華    民    國  九十八  年   十二   月   十一  日
                          臺灣士林地方法院交通法庭
                              法     官  孫萍萍
以上正本證明與原本無異。
如不服本裁定，應於送達後五日內，向本院提出抗告狀。
                              書  記  官  陳紀元
中    華    民    國  九十八  年   十二   月   十一  日


司法院資訊處製作；財團法人民間司法改革基金會備份。
